【裁判字號】    89,台上,152
【裁判日期】    890114
【裁判案由】    給付工程款
【裁判全文】
最高法院民事裁定                                八十九年度台上字第一五二號
    上  訴  人  欣鴻亞營造股份有限公司
    法定代理人  黃陳毓芳
    訴訟代理人  林辰彥律師
    複 代理 人  黃淑怡律師
                張凱輝律師
    被 上訴 人  震丞有限公司
    法定代理人  劉瑞康
右當事人間請求給付工程款事件，上訴人對於中華民國八十八年十月十九日台灣高等
法院再審判決（八十八年度重再字第五號），提起上訴，本院裁定如左：
    主  文
上訴駁回。
第三審訴訟費用由上訴人負擔。
    理  由
按對於第二審判決上訴，非以其違背法令為理由，不得為之。民事訴訟法第四百六十
七條定有明文。依同法第四百六十八條規定，判決不適用法規或適用不當者，為違背
法令。而判決有同法第四百六十九條所列各款情形之一者，為當然違背法令。是當事
人提起上訴，如依民事訴訟法第四百六十八條規定，以第二審判決有不適用法規或適
用法規不當為理由時，其上訴狀或理由書應有具體之指摘，並揭示該法規之條項或其
內容。若係成文法以外之法則，應揭示該法則之旨趣。倘為司法院解釋、或本院之判
例，則應揭示該判解之字號或其內容。如以民事訴訟法第四百六十九條所列各款情形
為理由時，其上訴狀或理由書，應揭示合於該條款之事實。上訴狀或理由書如未依此
項方法表明，或其所表明者，顯與上開法條規定之情形不相合時，即難認為已對第二
審判決之違背法令有具體之指摘，其上訴自難認為合法。本件上訴人對原法院八十五
年度重上字第五一○號確定判決（下稱確定判決），依民事訴訟法第四百九十六條第
一項第十三款提起本件再審之訴，係以伊於民國八十八年四月間發現在前訴訟程序中
已存在之台北市政府工務局衛生下水道工程處（下稱衛工處）於八十四年十月十九日
召集上訴人、被上訴人及綺瑞公司、鼎后公司、及張印泗、胡蓉等研商「臺灣省台北
市近郊污水下水道工程建設計劃－獅子頭抽水站土建工程」施工協調會議之會議記錄
、原確定判決未經斟酌，如經斟酌，伊可受有利之判決等語為其論據。原法院以：按
當事人發見未經斟酌之證物或得使用該證物之情形者。得以再審之訴對於確定終局判
決聲明不服。民事訴訟法第四百九十六條第一項第十三款固有明文。惟查該條款所謂
當事人發現經斟酌之證物或得使用該證物，係指在前訴訟程序不知有該證物，現始知
之，或雖知有此而不能使用，現始得使用者而言，最高法院八十二年度上字第一二四
七號著有判例。經查上訴人提出上開協調會議記錄，係由衛工處召集上訴人、綺瑞公
司、鼎后公司、及被上訴人研商「臺灣省台北市近郊污水下水道工程建設計劃－獅子
頭抽水站土建工程」施工協調會議，上訴人由張印泗、胡蓉為代表，而張印泗為上訴
人公司當時之副總經理，為原確定判決所確認之事實，且衛工處亦已於同年十月二十
四日以北市工衛龍字第八○三一號，將該會議記錄函送上訴人，有衛工處八十八年七
月八日北市工衛施字第八八六一二七一九○○號函在卷足稽。上開衛工處之函文為公
文書，依民事訴訟法第三百五十五條第一項之規定，應推定為真正，上訴人空言否認
該函文之內容，殊無可採。上訴人既於八十四年十月間已收受、知悉上開會議記錄，
而於本件前訴訟程序中不為使用，而無不能使用之情形，俟判決確定後，始爭執其知
悉在後，自無可採。至於上訴人主張當時代表上訴人與會之張印泗、胡蓉二員未將會
議結果或會議記錄，告知或轉交上訴人之法定代理人，係屬上訴人公司內部管理之問
題，要非上訴人得持以主張其法定代理人知悉在後，而認其有再審理由。上訴人提起
本件再審之訴，顯無理由，爰以判決駁回其再審之訴。上訴人對原法院再審判決提起
上訴，雖以該判決違背法令為由，惟核其上訴理由狀所載內容，係說明就前訴訟程序
之確定裁判不服之理由，而非對原法院再審判決具體表明合於不適用法規、適用法規
不當、或民事訴訟法第四百六十九條所列各款之情形，難認對該判決之如何違背法令
已有具體之指摘。依首揭說明，應認其上訴為不合法。況本件兩造間請求給付工程款
事件，於前訴訟程序經本院於八十七年十月二十二日以裁定駁回其上訴，上訴人於同
年十一月七日收受該裁定之送達，而告確定。上訴人遲至八十八年四月二十一日始提
起本件再審之訴，雖其以八十四年十月十九日之前述會議記錄，係於八十八年四月中
旬始知悉，然為原審所不採，則其提起本件再審之訴，自上開裁定確定時起算，早已
逾三十日之再審不變期間，於法原即不合，併此指明。
據上論結，本件上訴為不合法。依民事訴訟法第四百八十一條、第四百四十四條第一
項、第九十五條、第七十八條，裁定如主文。
中      華      民      國    八十九    年      一      月     十四     日
                              最高法院民事第二庭
                                  審判長法官  曾  桂  香
                                        法官  劉  延  村
                                        法官  徐  璧  湖
                                        法官  劉  福  聲
                                        法官  黃  秀  得
      右正本證明與原本無異
                                              書  記  官
中      華      民      國    八十九    年      一      月    二十七    日


司法院資訊處製作；財團法人民間司法改革基金會備份。
